【裁判字號】    89,上,268
【裁判日期】    891219
【裁判案由】    給付貨款
【裁判全文】
臺灣高等法院民事判決  八十九年度上字第二六八號
    上  訴  人  德妙有限公司
    法定代理人  吳旺德
    訴訟代理人  楊宗儒律師
    複代理  人  謝玉璇律師
    被上訴  人  宇贊企業有限公司  設台北市○○○路三○七號十一樓之一
    法定代理人  陳飛鵬        .
    訴訟代理人  洪子竣        .
右當事人間請求給付貨款事件，上訴人對於中華民國八十九年一月十七日臺灣臺北地
方法院八十八年度訴字第二五七七號第一審判決提起上訴，本院判決如左：
    主      文
原判決廢棄。
被上訴人在第一審之訴及假執行之聲請均駁回。
第一、二審訴訟費用由被上訴人負擔。
    事      實
甲、上訴人方面：
一、聲明：
  (一)原判決廢棄。
  (二)被上訴人在第一審之訴及其假執行之聲請均駁回。
  (三)如受不利判決，願供擔保免為假執行。
二、陳述：除與原判決記載相同者，茲引用之外，補稱：
  (一)上訴人法定代理人吳旺德因公司草創初期收入尚非豐裕，為節省開支，遂於八十
    八年一月底二月初與開設利達工程有限公司（下稱利達公司）之李訓發（後改名
    李秉和，又稱李榮華）分擔租金共同使用辦公室，八十八年二月中適逢農曆過年
    ，上訴人職員三人出國旅遊，詎回國後員工周美伶發現放置公司印章鎖住之抽屜
    被開啟，李訓發承認為其所開，當時吳旺德認為既無物品損失為求同處一室之和
    諧未予追究，惟自八十八年三月初起，李訓發竟經常向公司員工借錢，吳旺德認
    無法與李訓發再共處，遂與之談判，李訓發表示願搬走，上訴人乃於八十八年三
    月二十五日另與房東訂立契約，李訓發則於八十八年三月底搬走。
  (二)本件買賣為李訓發冒上訴人名義詐騙被上訴人，兩造並無買賣關係存在。李訓發
    於八十八年三月底即搬離未與上訴人一同使用辦公室，其如何得以上訴人名義於
    同年四月二十七日向被上訴人訂購銅箔基板。且李訓發非上訴人員工又自行設公
    司，並使用假名於訂貨後即改名李秉和，足見其詐欺預謀，其並有詐欺案經起訴
    審理中，上訴人告訴部分亦經併案辦理。李訓發所填載之上訴人客戶資料表、電
    話、格式及送貨地點均與上訴人不符，且上訴人未將本件二筆買賣報稅，足證上
    訴人對其冒名買賣根本不知，況李訓發係交付第三人李清輝之支票，其後無上訴
    人背書嗣復退票，本件買賣既係李訓發冒用上訴人名義所為之詐騙行為，自不能
    成立表見代理。上訴人從未向被上訴人表示授權李訓發以上訴人名義為買賣行為
    ，亦無於知李訓發以上訴人名義為買賣後不為反對表示之事實，上訴人直至上開
    支票退票，被上訴人於八十八年五月中前來索討及寄發存證信函始知此事。
  (三)上訴人從未在訂購單、客戶資料表、成品交運單上蓋章，更未曾授權任何代理人
    為之，被上訴人應就蓋章係由上訴人或授權代理人為之舉證，始得主張民事訴訟
    法第三百五十八條規定，然被上訴人未舉證證明，是訂單、客戶基本資料、成品
    交運單即不應推定為真正，兩造間即無買賣關係存在。況成品交運單、上訴人公
    司設立登記卷及上訴人公司申請設立登記之印章送交鑑定，成品交運單上之印文
    與上訴人公司設立登記卷內印鑑及上訴人公司之大、小章均不相符，上訴人不曾
    在訂單、客戶基本資料、成品交運單上蓋章，更不曾將印章交由代理人向被上訴
    人訂貨，雖上訴人法定代理人於原審憑肉眼判斷成品交運單上之印文與公司印鑑
    章相符，然不能認有自認之效力。被上訴人所提出印文，經鑑定與印鑑章不符，
    縱認上訴人法定代理人自認，惟上訴人曾於八十八年七月二十日向台北市政府建
    設局申請變更印鑑，變更前後之印文與本件訂購單、客戶資料表、成品交運單上
    印文，以肉眼分辨顯然不同，亦與上訴人之銀行往來章不同，上訴人已舉證證明
    該自認與事實不符而撤銷自認。
  (四)另李秉和自行印製上訴人公司名片使用，亦不得認上訴人有授權，上訴人亦從未
    有知悉李秉和為上訴人之代理人而不為反對表示，李秉和雖與上訴人公司共用辦
    公室，惟係自行開設公司，且上訴人告訴李秉和偽造文書及詐欺等案件，據承辦
    檢察官告知李秉和早已以「佯與某公司共同租同辦公地點再冒稱該公司代理人向
    第三人詐騙金錢」等與本件相同或相類似之手法連續犯多起詐欺案件，且其對外
    假名不只李榮華一個，檢察官業於八十九年八月起訴，而本件與該起訴案件具裁
    判上一罪關係，將併案審理，而李秉和刻正通緝中。
三、證據：除援用第一審所提證據外，補提：八十八年三月八日、同年四月二十七日
    李秉和訂購單二紙、台北市政府建設局函、李秉和名片、李秉和戶籍謄本、公司
    變更登記事項卡、公司執照、台北縣稅捐稽徵處函、李清輝退票二紙、客戶基本
    資料表、商業司網站被上訴人公司基本資料、商業司網站上訴人公司基本資料、
    交運單三紙、上訴人公司訂購單、李訓發舊租約、上訴人公司新租約、上訴人公
    司現場照片、法務部調查局鑑定通知書、筆錄、台灣台北地方法院檢察署刑事傳
    票、變更前後之上訴人公司及法定代理人印章、甲存章、支票影本，並聲請函查
    李秉和（原名李訓發）之前科紀錄，及向台灣台北地方法院檢察署調取李秉和之
    起訴書。
乙、被上訴人方面：
一、聲明：駁回上訴。
二、陳述：除與原判決記載相同者，茲引用之外，補稱：
  (一)鑑定結果雖就八十八年四月二十九日成品交運單上「德妙有限公司」、「吳旺德
    」印文與台北市政府建設局公司登記卷內印文不同，惟一人持有數顆印章，比比
    皆是，故不足證明前述交運單上印文即屬偽造。上開成品交運單與同年月二十七
    日訂購單及同年三月九日客戶基本資料表上「德妙有限公司」、「吳旺德」印文
    ，確屬上訴人所有，此為上訴人法定代理人於原審自認。被上訴人就上開成品交
    運單上印文真正即無庸舉證。上訴人所辯盜刻與卷內資料不符，不足採信。上訴
    人提出刑事告訴係冀圖脫免民事責任，且刑事告訴不足拘束獨立之民事訴訟，上
    訴人應負授權人責任。且上訴人無法證明其自認與事實不符，被上訴人不同意撤
    銷，上訴人撤銷自認依法不合。上訴理由所指報稅、詐欺及退票，乃至訂購形式
    ，均與訴訟爭點買賣無關而不足採。故法務部調查局之鑑定通知書，僅能證明成
    品交運單上印文非上訴人之公司印鑑章，不能證明非上訴人之印章。
  (二)退步言，上訴人與李秉和共用辦公室，並無區隔，以上訴人名義為法律行為，且
    公司外觀僅有上訴人之招牌，別無其他招牌，均足使上訴人相信授與李秉和代理
    權，且李秉和提出名片，以上訴人名義為法律行為，上訴人容許李秉和使用上訴
    人及其法定代理人印章於成品交運單、訂購單及客戶基本資料表上，且於收受催
    告函後無異議，自構成民法第一百六十九條前段之表現代理；且依前述，足使被
    上訴人確信上訴人有授與李秉和代理權，李秉和以上訴人名義為本件買賣行為，
    上訴人難諉為不知，上訴人明知李秉和表示為其代理人，而不為反對之表示，致
    被上訴人深信上訴人為買受人，並將統一發票上買受人記載為上訴人，且將貨物
    送至李秉和指定之地點交付，依民法第一百六十九條後段之規定，上訴人亦應負
    授權人之責任。至李秉和何時搬離上訴人處乃其內部作業，與被上訴人無涉。上
    訴人所提照片乃上訴後拍攝無證據價值，尤與上訴人法定代理人於原審陳明辦公
    室外僅有上訴人之招牌，前後牴觸，即屬不實。
三、證據：除援用第一審所提證據外，補提：支票及存款不足退票單二紙，並聲請訊
    問證人蘇營勝。
丙、本院依職權向台北市政府建設局調閱德妙有限公司、利達工程有限公司登記案全
    卷，並命上訴人提出公司及法定代理人設立登記印章，並依職權函法務部調查局
    鑑定訂購單、客戶資料表、成品交運單上「德妙有限公司」、「吳旺德」之印文
    與台北市政府建設局德妙有限公司登記案卷內之印文是否相同。
    理      由
一、本件被上訴人起訴主張：上訴人於八十八年三月九日、同年四月二十七日授權訴
    外人李秉和向被上訴人購買銅箔基板三千三百張，價金共計新台幣（下同）二百
    六十一萬一千二百四十五元，詎上訴人拒不給付；系爭貨物縱非上訴人授權李秉
    和購買，惟系爭成品交運單、訂購單及客戶基本資料表上「德妙有限公司」、「
    吳旺德」之印文業經上訴人法定代理人自認真正，且李秉和與上訴人共用辦公室
    ，上訴人公司營業所招牌僅有上訴人名稱，被上訴人於八十八年五月十五日催告
    上訴人給付貨款，上訴人收受後無異詞，上訴人亦應依民法第一百六十九條表現
    代理之規定負授權人責任，爰依買賣之法律關係，求為判決命上訴人給付二百六
    十一萬一千二百四十五元，及自起訴狀繕本送達翌日即八十八年七月六日起至清
    償日止，按年息百分之五計算遲延利息。
二、上訴人則以：訴外人李秉和非伊員工，雖與伊共用辦公室，但係兩個公司名稱，
    伊不知李秉和使用伊名稱之名片，且伊未將公司大小章交付李秉和，上開訂購單
    上之印章是被盜刻，上訴人不曾在訂購單、客戶基本資料、成品交運單上蓋章，
    雖伊之法定代理人於原審憑肉眼判斷成品交運單上之印文與公司印鑑章相符，然
    經鑑定結果與印鑑章不符，不能認有自認效力，縱認伊法定代理人有自認之事實
    ，惟上訴人於八十八年七月二十日申請變更印鑑，變更前後之印鑑與本件訂購單
    、客戶資料表、成品交運單上印文，以肉眼分辨顯然不同，亦與上訴人之銀行往
    來章不同，上訴人以自認與事實不符而撤銷自認。又客戶基本資料表關於傳真號
    碼、會計人員、往來銀行、資本額、營業項目等記載均與伊不符，且本件係李秉
    和冒用上訴人名義所為詐騙行為，不能成立表見代理。伊從未向被上訴人表示授
    權李秉和為買賣行為，並無使被上訴人得認伊為授權人之表見事實，被上訴人明
    知或可得而知李秉和無代理權，況伊於八十七年十二月間始設立，李秉和在八十
    八年三月間即訂購九十餘萬元貨物，被上訴人竟未要求付定金，有違常理。且伊
    告訴李秉和偽造文書及詐欺案已起訴併案審理中等語，資為抗辯。
三、被上訴人依買賣之法律關係，請求上訴人給付貨款及法定遲延利息，無非係以：
    上訴人之代理人李秉和於八十八年三月九日、四月二十七日以上訴人名義向被上
    訴人購買銅箔基板各一千張、二千三百張，價金共計二百六十一萬一千二百四十
    五元，迄未清償；縱上訴人未授權李秉和為上開買賣行為，惟成品交運單、訂購
    單及客戶基本資料表上「德妙有限公司」、「吳旺德」之印文與上訴人設立登記
    事項卡上印文相同，且經上訴人之法定代理人自認，又李秉和與上訴人共用辦公
    室，上訴人營業所之招牌僅有上訴人名稱，被上訴人於八十八年五月間催告上訴
    人給付貨款時，上訴人收受後毫無異詞，亦應依民法第一百六十九條規定負授權
    人責任云云為其論據，並提出統一發票、成品交運單、名片、訂貨單、訂購單、
    客戶基本資料表、支票、退票理由單為證（見原審卷第七至十、二十、二八、二
    九、四九、五十頁），然為上訴人所否認，並以前揭情詞抗辯。經查：
  (一)按私文書應由舉證人證其真正。但他造於其真正無爭執者，不在此限。私文書經
    本人或其代理人簽名、蓋章者，推定為真正。又當事人主張之事實，經他造於準
    備書狀內或言詞辯論時或在受命法官、受託法官前自認者，毋庸舉證。自認之撤
    銷，除別有規定外，以自認人能證明與事實不符或經他造同意者，始得為之。民
    事訴訟法第三百五十七條、第三百五十八條、第二百七十九條第一、三項分別定
    有明文。而民事訴訟法第三百五十八條關於私文書經本人或其代理人簽名、蓋章
    者，推定為真正之規定，須其簽名、蓋章係其本人或代理人為之，在當事人間已
    無爭執或經舉証人証明者，始得適用（最高法院二十八年上字第十號判例參照）
    本件被上訴人主張上訴人就上開成品交運單、訂購單、客戶基本資料表及發票上
    之上訴人「德妙有限公司」及法定代理人「吳旺德」之印文自認為真正等語，上
    訴人則以其並未自認，縱有自認，亦與事實不符，故撤銷自認等語抗辯。經查：
  (1)上訴人於本院審理時，固否認上開私文書之真正，且否認於原審為自認，然其於
    原審受命法官行準備程序時陳述：「發票（即成品交運單）上之印鑑章不是我給
    李的，．．．發票上的章不知是否為公司之印鑑章，況現在電腦刻印相當精密，
    但我確實沒有交章予李．．．」（見原審卷第十五頁正、反面），「平常印章都
    放在抽屜內，平常都有鎖，客戶基本資料表、訂購單之章都是公司的章，但不是
    我拿給他蓋的」等語（見原審卷第四三頁），於言詞辯論時陳述：「三月九日是
    公司的章，但四月二十九日的章是偷刻的．．．（法官問：三月九日與四月二十
    九日之章是否相同？）我分辨不出來．．．」等語（見原審卷第八三頁正、反面
    ）。再觀以被上訴人提出之八十八年四月二十九日成品交運單、八十八年四月二
    十七日訂購單、八十八年三月九日客戶基本資料表（見原審卷第十、二八、三○
    頁）上均有上訴人「德妙有限公司」及法定代理人「吳旺德」之印文，該印文以
    肉眼觀之，確極為相像，是上訴人之法定代理人於原審時就上開三紙私文書上印
    文是否真正所為陳述，前後連貫探求其真意，應係指客戶基本資料表及訂購單是
    其公司之印鑑章；成品交運單部分則不知是否其公司之印鑑章，客戶基本資料表
    及成品交運單上之印文無法分辨等語。揆諸前揭說明，上訴人就上開三紙私文書
    之真正，縱有自認，充其量亦僅限於客戶基本資料表及訂購單而已。
  (2)然上開訂購單及客戶基本資料表因均為訴外人李秉和傳真予被上訴人之傳真稿，
    無法長期保存，被上訴人提出均為傳真之影本，並無原本可送鑑定，業據被上訴
    人陳明在卷（見本院卷第八六頁），本院依職權向台北市政府建設局調閱上訴人
    公司設立登記案卷內上訴人公司及法定代理人印文，及上開傳真影本與德妙公司
    變更前後之公司章與法定代理人印章送法務部調查局鑑定結果，經以傳真影印資
    料，其上印文失真，無法鑑定等語函復，有法務部調查局八十九年十一月九日（
    八九）陸(二)字第八九○八五九七一號函附卷可稽（見本院卷第二六四頁）。至上
    開八十八年四月二十九日成品交運單，經鑑定結果，以其上「德妙有限公司」印
    文與「德妙有限公司」印鑑實物所蓋印文、台北市政府建設局德妙有限公司登記
    案卷內原登記之「德妙有限公司」印文、變更登記之「德妙有限公司」印文不同
    ；「吳旺德」印文與「吳旺德」印鑑實物所蓋印文、台北市政府建設局德妙有限
    公司登記案卷內原登記之「吳旺德」印文、變更登記之「吳旺德」印文不同等語
    ，有法務部調查局八十九年七月十一日八九陸(二)字第八九○四八一二六號鑑定通
    知書附卷可稽（見本院卷第一一九頁），足證上開成品交運單上之上訴人及法定
    代理人印文均非上訴人設定及變更登記之印文，殆無疑義。至訂購單及客戶基本
    資料表部分則無法鑑定與其公司設立登記卷內之印文是否相同。
  (3)次查，依上開上訴人之公司設立登記資料記載，上訴人係於八十七年十一月二十
    五日始經核准設立登記，並於八十八年七月二十日經核准變更公司及法定代理人
    印鑑等情，有台北市政府建設局八十及年十月二十五日北市建商二字第八九三四
    ○五九六號函附德妙公司登記案卷可資佐證（見外放證物第二十二頁，上訴人於
    八十九年十月二十三日之陳報狀（見本院卷第二五二頁反面）所蓋變更前後印文
    及八十九年十一月二十九日當庭提出之變更前後印文，與上開上訴人公司登記案
    卷所載不符，應係誤載），然上開八十八年四月二十七日之訂購單上之德妙有「
    限」公司之「限」字「艮」部分為「  」，與上訴人變更登記前後之印文及上訴
    人提出之租賃契約（見本院卷第七○至七三頁）上之印文「艮」部分為「  」，
    亦明顯不同；再與上訴人提出之上海商業儲蓄銀行松山分行之上訴人公司甲存用
    印文比對，字體及排列方式完全不同，有上訴人甲存章之印文及支票影本在卷可
    資佐證（見本院卷第二五○、二五一頁），又參以八十八年四月二十九日之發票
    即成品交運單上之印文與上訴人變更登記前後之印文均不相同，已有上述鑑定結
    果足參，而八十八年四月二十七日之訂購單與四月二十九日之成品交運單，均係
    同一筆買賣之證明文書，則上訴人於原審雖自認上開訂購單為公司章，然經比對
    後與上開變更登記前後之印文既不相同，則上訴人縱為自認，亦與事實不符，自
    得依前揭規定撤銷自認。至八十八年三月八日之客戶基本資料表之內容，僅係就
    上訴人公司之註冊登記、地址、成立日期、資本額、員工人數、營業項目、往來
    銀行等提供被上訴人關於上訴人之基本資料，遑論其中「登記資本額」欄記載六
    百萬元，與上訴人變更登記前後之一百萬元、五百萬元，均不相符，有上開上訴
    人公司設立登記案卷可資比對（見外放證物），且其內容既非攸關本件二次買賣
    契約所為之要約或承諾之意思表示，縱經自認，亦難據為兩造上開買賣契約成立
    之證明。則上訴人主張其自認上開訂購單上印文真正與事實不符而撤銷自認，依
    前揭規定，即非全然無據，應為可採。
  (4)綜上，上開八十八年三月八日之訂貨單除載有上訴人公司名稱、地址外，均無上
    訴人之公司印文及法定代理人印文或簽名，且載明「ＦＲＯＭ李榮華」，而八十
    八年四月二十七日之訂購單復經上訴人證明與事實不符而撤銷自認，八十八年四
    月二十九日之成品交運單亦經鑑定與卷附上訴人公司變更登記前後印文不符，被
    上訴人復未舉證證明上開文書之真正，自不足證明兩造關於八十八年三月八日及
    四月二十七日之買賣存在。況查，本件買賣均係訴外人李秉和以上訴人名義分別
    以八十八年三月八日之訂貨單傳真及四月二十七日之訂購單傳真，向被上訴人訂
    貨，並約定交貨地點分別桃園縣龜山鄉○○村○○路七五之一號，及台北縣板橋
    市○○街一五一號一樓，被上訴人分別依其指示，將上開貨物送交上開地點，並
    分別由亨源倉儲有限公司之吳展信、亮燁興業有限公司之鍾淑敏簽收，發票並均
    交付李秉和，並由李秉和交付訴外人李清輝為發票人，發票日分別為八十八年五
    月十日、五月三十日之支票各一紙以為清償，惟均經退票等情，有被上訴人提出
    之成品交運單、支票及退票單各二紙、訂貨單、訂購單影本各一紙在卷足憑（見
    原審卷第九、一○、二八、二九、四九、五○頁），並經證人即被上訴人之業務
    員蘇營勝結證在卷（見本院卷第一五六頁），上開貨物既均係訴外人李秉和與被
    上訴人接洽所訂立，而本件前後二次買賣之送貨地點復均非上訴人公司所在，交
    付之支票又非上訴人為發票人，亦未經上訴人背書（見原審卷第四九、五○頁之
    支票反面），而被上訴人又未證明上訴人授權李秉和為本件買賣，則被上訴人主
    張本件買賣係上訴人授權訴外人李秉和所為，尚嫌無據。
  (二)次按由自己之行為表示以代理權授與他人，或知他人表示為其代理人而不為反對
    之表示者，對於第三人應負授權人之責任。但第三人明知其無代理權或可得而知
    者，不在此限。民法第一百六十九條定有明文。所謂由自己之行為表示以代理權
    授與他人，係指對外有授權他人之表示，實際上並未有代理權之授與。所謂知他
    人表示為其代理人而不為反對之表示者，係指知有人自稱為其代理人，而不為反
    對之表示。即本人實際知其事實為前提，如本人並非明知，縱其不知係因過失所
    致，亦非表現代理，此本人明知而不為反對之表示，應由與表現代理人為代理行
    為之第三人負舉證之責。且表見代理，係為保護第三人而設，本人如有使第三人
    信以為其有以代理權授與他人之行為，而與該他人交易，即應使本人負授權人責
    任，而此項表見代理者，原係指代理人雖無代理權，而有可使人信其有代理權之
    情形而言。故須以他人所為之代理行為，係在其曾經表示授與他人代理權之範圍
    內為其前提要件（最高法院六十八年度台上字第一○八一號、七十年度台上字第
    三五一五號、四十年度台上字第一二八一1號判例參照）。經查：
  (1)上訴人與訴外人李秉和自八十八年一月二十五日起共用台北市○○路五一二號四
    樓之一辦公室，且無區隔，由李秉和與出租人訂立租賃契約，租期至八十八年七
    月二十五日止等情，有上訴人提出之房屋租賃契約書附卷可稽（見本院卷第六四
    至六九頁），並經證人蘇營勝供證在卷（見原審卷第三六頁），且為上訴人所自
    承（見原審卷第三六頁、本院卷第十七頁），然公司為節省開銷，共用一辦公室
    ，非無可能，且李秉和於八十八年三月間即離開上開處所，此有上訴人提出與原
    出租人於八十八年三月二十五日另訂之房屋租賃契約書在卷足參（見本院卷第九
    三至九九頁），且為被上訴人所不爭，則上訴人主張李秉和於八十八年三月間即
    搬離上開處所乙節，即堪採信。是尚難以上訴人與李秉和曾共用辦公室之事實，
    即謂與上訴人表示對行為人授與代理權之表現代理情事相當。
  (2)其次，被上訴人主張上訴人公司外觀僅有其招牌，別無其他招牌，且李秉和提出
    名片，以上訴人名義為法律行為，足使上訴人相信授與代理權等語，惟為上訴人
    所否認。查被上訴人與李秉和接洽本件買賣時，上訴人公司門外設有其名稱之招
    牌，別無其他招牌，業據證人蘇營勝結證明確（見原審卷第三六頁反面、本院卷
    第一五七頁），雖上訴人提出上開地址之一樓大門外、樓梯間、四樓樓梯間、公
    司門外、門內之照片共十二紙，均未見有上訴人名稱之招牌，然上開照片既均為
    事後所拍攝，即不足為證明本件買賣當時之情形。惟縱被上訴人主張上訴人門外
    僅有其名稱之招牌，別無其他招牌屬實，然公司名稱僅為對外供人辨識公司所在
    ，亦不足認定上訴人表示對李秉和授與本件買賣代理權之表現代理。而訴外人李
    秉和固持載有「德妙公司李榮華」之名片與被上訴人為買賣行為，有被上訴人提
    出之名片在卷足憑（見原審卷第二○頁），然該名片既為李秉和交付被上訴人，
    ，非上訴人所交付，且名片又係任何人即得自行印製，尚不足為上訴人表現代理
    之證明。
  (3)被上訴人復主張上訴人於收受催告貨款後無異議，構成民法第一百六十九條前段
    之表現代理云云，並提出台北郵局一一八支局八十八年五月十五日存證信函及掛
    號郵件收件回執為證（見原審卷第三一、三二頁）。惟查，被上訴人收受上開催
    告函後縱未予置理，然均係於被上訴人主張買賣成立之時間即八十八年三月、四
    月之後，上訴人單純之沈默行為，尚與表示對李秉和授與買賣代理權之表現代理
    有間，不足認上訴人應負表現代理之授權人責任。
  (4)再者，被上訴人主張李秉和以上訴人名義為買賣，上訴人明知李秉和表示為其代
    理人，而不為反對之表示，致被上訴人深信上訴人為買受人，並於發票記載上訴
    人為買受人，且將貨物送至李秉和指定之地點交付，依民法第一百六十九條後段
    之規定，上訴人亦應負授權人責任云云，惟為上訴人所否認。依前揭判例意旨，
    民法第一百六十九條所謂知他人表示為其代理人而不為反對之表示者，係指知有
    人自稱為其代理人，而不為反對之表示，即本人實際知其事實始有適用，如本人
    因過失並非明知，亦非表現代理，且應由與表現代理人為代理行為之第三人負舉
    證責任。惟查，被上訴人為本件買賣，均係由其業務員蘇營勝與李秉和洽商，上
    開訂購單、客戶資料表、訂貨單、成品交運單，均係李秉和傳真予被上訴人或自
    行簽收，而貨物均交付第三人收受，發票亦並均由蘇營勝交付李秉和，並由李秉
    和交付訴外人李清輝為發票人之支票付款，且均無上訴人之背書等情，已詳如前
    述，實難謂上開交易過程為上訴人所知悉，況上訴人並未將上開二紙發票，作為
    進項憑證申報扣抵營業稅，業經台北縣稅捐稽徵處八十八年十二月七日以八八北
    縣稅工字第一六五七二號函覆在卷（見原審卷第七七頁），而被上訴人復未舉證
    證明上訴人明知李秉和表示為其代理人而不為反對表示之事實，則其主張上訴人
    應依民法第一百六十九條規定，負表現代理之授權人責任，即無理由。
四、從而，被上訴人依買賣之法律關係，請求上訴人給付八十八年三月八日、四月二
    十七日貨款，合計二百六十一萬一千二百四十五元，及自起訴狀繕本送達翌日即
    八十八年七月六日起至清償日止按年息百分之五計算之利息，洵屬無據，為無理
    由，其假執行之聲請亦失所據，均應駁回。原審為上訴人敗訴之判決，尚有未洽
    ，上訴意旨指摘原判決不當，求予廢棄改判，為有理由，應由本院廢棄改判如主
    文第一、二項所示。
五、兩造其餘攻擊防禦方法與未經援用之證據經審酌後核與判決結果不生影響，爰不
    予一一論述，併此敘明。
六、據上論結，本件上訴為有理由，依民事訴訟法第四百五十條、第七十八條，判決
    如主文。
中      華      民      國    八十九    年    十二      月      十九    日
                                民事第十七庭
                                    審判長法  官  鄭  雅  萍
                                          法  官  許  文  章
                                          法  官  黃  雅  惠
右正本係照原本作成。
如不服本判決，應於收受送達後二十日內向本院提出上訴書狀，其未表明上訴理由者
，應於提出上訴後二十日內向本院補提理由書狀（均須按他造當事人之人數附繕本）
上訴時應提出委任律師或具有律師資格之人之委任狀；委任有律師資格者，另應附具
律師及格證書及釋明委任人與受任人有民事訴訟法第四百六十六條之一第一項但書或
第二項（詳附註）所定關係之釋明文書影本。
中      華      民      國    八十九    年    十二      月      二十    日
                                          書記官  明  祖  星
附註：
民事訴訟法第四百六十六條之一（第一項、第二項）：
對於第二審判決上訴，上訴人應委任律師為訴訟代理人。但上訴人或其法定代理人具
有律師資格者，不在此限。
上訴人之配偶、三親等內之血親、二親等內之姻親，或上訴人為法人、中央或地方機
關時，其所屬專任人員具有律師資格並經法院認為適當者，亦得為第三審訴訟代理人
。


司法院資訊處製作；財團法人民間司法改革基金會備份。
